【裁判字號】    92,上訴,1540
【裁判日期】    921028
【裁判案由】    誣告
【裁判全文】
臺灣高等法院高雄分院刑事判決                  九十二年度上訴字第一五四號
    上  訴  人  台灣高雄地方法院檢察署檢察官
    被      告  丙○○
    選任辯護人  吳秋麗
右上訴人因被告誣告案件，不服臺灣高雄地方法院九十年度訴字第一三四號中華民
國九十二年六月二十五日第一審判決（起訴案號：臺灣高雄地方法院檢察署九十年度
偵字第一００七九號），提起上訴，本院判決如左：
      主  文
上訴駁回。
    理  由
一、公訴意旨略以：被告丙○○與甲○○係朋友關係，丙○○乙知其同意擔任甲○○
    向慶豐商業銀行股份有限公司（下稱慶豐銀行）與第一商業銀行股份有限公司（
    下稱第一銀行）貸款之連帶保證人，竟為免於慶豐銀行與第一銀行之民事求償責
    任，並意圖使甲○○受刑事處分，而於民國（下同）八十九年十二月二十二日，
    具狀向台灣高雄地方法院檢察署對甲○○提出偽造有價證券罪之告訴，佯稱甲○
    ○未經其之同意，先於八十七年十二月二十八日，在高雄縣市地區某處，簽發金
    額新台幣（下同）六十萬元、受款人為慶豐銀行之本票乙紙，並在該本票發票人
    欄偽簽「丙○○」之姓名並加蓋偽造之「丙○○」印章；後於八十九年四月八日
    ，在高雄縣市地區某處，簽發金額八十二萬一千元、受款人為第一銀行之本票乙
    紙，並在該本票發票人欄偽簽「丙○○」之姓名並加蓋偽造之「丙○○」之印章
    云云，而由台灣高雄地方法院檢察署檢察官偵辦在案。嗣甲○○因罪嫌不足，而
    經台灣高雄地方法院檢察署檢察官於九十年三月二十二日，以九十年度偵字第二
    九五號為不起訴處分確定在案，因認被告丙○○涉有刑法第一百六十九條第一項
    之誣告罪嫌云云。
二、本件公訴人認被告丙○○涉有前述誣告犯行，係以被告於偵訊中之自白、證人甲
    ○○於偵訊中證述、被告對證人甲○○提起偽造有價證券之告訴狀乙紙、受款人
    為慶豐銀行之本票乙紙（發票人為甲○○、被告丙○○、金額為六十萬元）、受
    款人為第一銀行之本票乙紙（發票人為甲○○、被告丙○○、金額為八十二萬一
    千元）及台灣高雄地方法院檢察署九十年度偵字第二九五號不起訴處分書乙份為
    其論斷基礎；經訊據被告丙○○矢口否認有何誣告犯行，辯稱：我對甲○○提出
    偽造有價證券之告訴事實係屬真正，僅因念及與甲○○多年情誼，方於台灣高雄
    地方法院檢察署九十年度偵字第二九五號一案之第三次偵訊時，表示有同意甲○
    ○之代簽行為，以卸免甲○○之刑責，但於承諾當時，我對簽發本票事宜並不知
    悉，亦未授權甲○○代為簽發本票行為；又九十年三月二十日偵查筆錄記載我為
    規避民事責任，始對甲○○提出偽造有價證券告訴之記載係不實在等語。
三、按犯罪事實應依證據認定之，無證據不得推定其犯罪事實；又不能證乙被告犯罪
    者，應諭知無罪之判決，刑事訴訟法第一百五十四條、第三百零一條第一項分別
    定有乙文。又被告之自白，雖為證據之一種，但必與事實相符者為限，若其自白
    顯有疑義，而審理事實之法院，就其職權調查之所得，仍未能證乙其自白確與事
    實相符者，自不得據為認定犯罪事實唯一之基礎，次按誣告罪之成立，須其申告
    內容完全出於憑空造，若所告尚非全然無因，只因缺乏積極證乙致被告人不受
    訴追處罰者，尚難遽以誣告論罪，最高法院十八年上字第一０八七號、四十三年
    台上字二五一號分別著有判例；經查：
（一）台灣高雄地方法院檢察署九十年度偵字第二九五號九十年三月二十日訊問時，
      被告丙○○供稱：「慶豐銀行部分（之本票）是我趕不回來，所以請甲○○代
      簽，這件是田某請我擔保的」、「（田某事後通知你簽第一銀行之本票之事否
      ？）事後有通知我，我也有同意」、「係為規避民事責任」等語（見九十年度
      偵字第二九五號卷第三十四至三十五頁），雖經被告否認有如上之供述，惟經
      原審勘驗九十年三月二十日偵查錄音帶之內容，該偵查筆錄確記載無誤，有原
      審九十二年六月十一日審判筆錄可證，足證被告確有於偵查中為前開供述。
（二）證人甲○○於偵查中證稱：「慶豐銀行之本票中丙○○之簽名筆跡係其妻代簽
      ，第一銀行之本票中丙○○之簽名筆跡被告並不知情」、「慶豐銀行之本票中
      丙○○之印章係黃世傑刻的，第一銀行之本票中丙○○之簽名筆跡被告並不知
      情」、「慶豐銀行之本票中丙○○之簽名筆跡係我所簽、事前有告訴被告，第
      一銀行之本票中丙○○之簽名筆跡亦係我所簽、被告並不知情」等語（見台灣
      高雄地方法院檢察署九十年度偵字第二九五號偵查卷第八頁背面至第九頁、第
      二十四頁、第三十四頁背面至第三十五頁）；於原審審理中則證述：「慶豐銀
      行之本票要簽名時有打電話給被告，被告說正在忙，等他回來再說，我就直接
      簽了本票後並未告訴被告；第一銀行之本票中丙○○之簽名係我所簽，被告並
      不知情」等語（見原審卷第二十四至二十五頁），均證述被告丙○○並未在該
      二紙本票上簽名，核與被告前述所述大致相符；且第一銀行及慶豐銀行本票中
      有關「丙○○」之筆跡，經原審送請鑑定，結果認：（附件一）本票原本二紙
      （即慶豐及第一銀行之本票）上「丙○○」之簽名筆跡與（附件四）板信商業
      銀行印鑑卡原本上「丙○○」之簽名筆跡、（附件五）台灣中小企業銀行印鑑
      卡原本上「丙○○」之簽名筆跡、（附件二）信用卡簽帳單上「丙○○」之簽
      名筆跡、丙○○當庭簽名筆跡間，書寫之個性、慣性、特徵、筆劃關連及組織
      方式均不同，有憲兵學校九十二年四月十一日（九二）堅研字第一七五六號函
      附鑑定書一份附卷可稽，則被告丙○○所辯其未在該二紙本票上簽名，尚堪採
      信。
（三）至證人黃世傑於偵查中證稱：慶豐銀行之本票中丙○○之簽名係對保時當時在
      場之另一人所簽，但我當時沒有看該人之證件，第一銀行之本票中丙○○之簽
      名則係我在對保時有事離開一下，回來之時本票中丙○○之簽名已簽好等語（
      見台灣高雄地方法院檢察署九十年度偵字第二九五號偵查卷第三十六頁背面及
      三十七頁）；於原審證稱：慶豐銀行之本票中丙○○之簽名係當時對保時在場
      之人所簽，但我無法確定該人即為被告等語（見原審卷第六十三頁），而證人
      黃世傑係甲○○向慶豐銀行及第一銀行貸款之承辦人，有上揭本票及約定書各
      二紙附卷足參，並經證人慶豐銀行職員鄭秉昌及第一銀行職員蘇福源到庭證述
      屬實（見原審九十二年六月十一日審判筆錄），其與被告丙○○利害關係相反
      ，應無迴護被告丙○○之可能，依證人黃世傑前述證詞，亦無法確定被告丙○
      ○是否有在前述二紙本票上簽名。
（四）再依被告所提其與證人甲○○於九十年六月二十一日對話之錄音帶及譯本，經
      原審勘驗內容，譯本之記載與錄音帶播放之內容相同，有原審九十二年五月二
      十一日審判筆錄可證；被告丙○○於該對話內容中提及：「你（指甲○○）這
      邊，你只要把實情老實講出來，還我的清白就好了」、「現在都過去了，你求
      我幫忙，我跟檢察官說謊」（見譯本第二頁第四行、第十一行）、「本票也不
      是我簽的呀，你也沒通知我」（見譯本第五頁倒數第六行），而甲○○並未在
      對話中否認被告丙○○之前開對話，有譯本一份在卷足憑，堪認甲○○應係未
      得被告之同意即在前開二紙本票上簽發「丙○○」之字樣或委請他人代簽，則
      慶豐銀行及第一銀行之本票上「丙○○」之簽名筆跡確非被告丙○○所簽，應
      堪認定。
（五）綜上所述，被告丙○○既未在前述二紙本票上簽名，且依證人甲○○、黃世傑
      之證述亦均無法證乙被告有在前開二紙本票上簽名，則被告丙○○因而對甲○
      ○提起偽造有價證券之告訴，即非憑空捏造，亦非全然無因；被告丙○○雖於
      偵查中自白，惟其自白顯有疑義，不能證乙其自白確與事實相符，故尚難以被
      告於偵查中自白，致甲○○不受訴追處罰，即認被告丙○○涉有誣告犯行；此
      外，復查無其他證據足資證乙被告丙○○有何誣告之犯行，要屬不能證乙被告
      犯罪。
四、原審因而為被告丙○○無罪之諭知，經核尚無不合，公訴人上訴意旨，指摘原判
    決不當，為無理由，應予駁回。
據上論結，應依刑事訴訟法第三百六十八條，判決如主文。
本案經檢察官邱榮藏到庭執行職務。
中    華    民    國      九十二      年      十      月     二十八   日
                              臺灣高等法院高雄分院刑事第七庭
                                  審判長法官  李春昌
                                        法官  莊飛宗
                                        法官  黃憲文
右正本證乙與原本無異。
如不服本判決應於收受本判決後十日內向本院提出上訴書狀，其未述上訴理由者，
並得於提起上訴後十日內向本院補提理由書狀（均須按他造當事人之人數附繕本)「
切勿逕送上級法院」。
                                      書記官  黃英彥
中    華    民    國      九十二      年      十      月     二十八   日


司法院資訊處製作；財團法人民間司法改革基金會備份。
